【裁判字號】    97,交聲,1819
【裁判日期】    970630
【裁判案由】    聲明異議
【裁判全文】
臺灣臺中地方法院交通事件裁定        97年度交聲字第1819號
原處分機關  交通部公路總局臺中區監理所
受處分人    甲○○
上列受處分人因違反道路交通管理處罰條例案件，對於交通部公
路總局臺中區監理所於民國九十七年五月十六日所為之處分（原
處分案號：中監違字第裁六０－ＨＤ0000000號裁決書）
聲明異議，本院裁定如下：
    主    文
異議駁回。
    理  由
一、原處分機關略以：異議人即受處分人（下稱受處分人）甲○
    ○所有之車牌號碼ＤＶ－六六二八號自小客車，於民國九十
    七年三月二十七日上午十一時十一分許，在中投公路南下八
    點三公里處，因有「行車限速七十公里，經測速時速一百零
    六公里，超速三十六公里（超過二十公里，未滿四十公里）
    」之違規事實，經臺中縣警察局交通警察隊以中縣警交相字
    第ＨＤ0000000號舉發違反道路交通管理事件通知單
    逕行舉發。上情經原處分機關向原舉發機關查證屬實，故以
    受處分人違反道路交通管理處罰條例第四十條規定，於九十
    七年五月十六日以中監違字第裁六０－ＨＤ0000000
    號裁決書裁處受處分人罰鍰新臺幣（下同）一千八百元，並
    依道路交通管理處罰條例第六十三條第一項第一款規定記違
    規點數一點，於法並無不合等語。
二、聲明異議意旨略以：（一）查中投公路與高速公路、快速道
    路均係以匝道上下該道路之封閉式公路，與一般道路之平面
    交叉顯然有別，依道路交通管理處罰條例第七條之二第三項
    規定，於高速公路、快速道路須至少於三百公尺前，明顯標
    示之；然本件標示位置在八點一公里，至違規地點八點三公
    里僅二百公尺，顯與上開規定至少於三百公尺前標示之規定
    有違。（二）次以，其在八點一公里及在八點二公里間之交
    叉標示下設置「前有機動測速照相」之標示牌，其大小僅為
    該公路設在四點三公里、十一點幾公里、十六點幾公里等三
    處之「前有測速照相」標示牌之三分之一，極不明顯，駕駛
    人於車輛行使中實不易看到。（三）再者，其近日新設在四
    點三公里、十一點幾公里、十六點幾公里等三處之固定測速
    之「前有測速照相」標示牌長均為一百八十公分、寬九十公
    分，而系爭八點一公里及在八點二公里間之叉路標示牌下之
    「前有機動測速照相」標示牌長僅六十公分、寬僅三十公分
    ，二者功能與大小顯不符比例原則。綜上，本件警告標示之
    設置距離與規定不符，標示牌不明顯，不符比例原則，其舉
    發顯違公平正義並違法，是受處分人對本件之舉發處罰實難
    甘服，爰依法提出聲明異議，是請求撤銷原處分云云。
三、按汽車駕駛人，行車速度，超過規定之最高時速，或低於規
    定之最低時速，處新臺幣（下同）一千二百元以上二千四百
    元以下罰鍰，道路交通管理處罰條例第四十條定有明文。又
    汽車駕駛人有四十條之情形者，除依原條款處罰鍰外，並予
    記違規點數一點，道路交通管理處罰條例第六十三條第一項
    第一款亦定有明文。
四、經查：
（一）受處分人甲○○所有之車牌號碼ＤＶ－六六二八號自小客
      車，於九十七年三月二十七日上午十一時十一分許，在中
      投公路南下八點三公里處，因有「行車限速七十公里，經
      測速時速一百零六公里，超速三十六公里（超過二十公里
      ，未滿四十公里）」之違規事實，經臺中縣警察局交通警
      察隊以中縣警交相字第ＨＤ0000000號舉發違反道
      路交通管理事件通知單逕行舉發後，由原處分機關依道路
      交通管理處罰條例第四十條規定，於九十七年五月十六日
      以中監違字第裁六０－ＨＤ0000000號裁決書裁處
      受處分人罰鍰一千八百元，並依道路交通管理處罰條例第
      六十三條第一項第一款規定記違規點數一點等情，有逕行
      製單舉發之通知單影本、照片正本、臺中縣警察局九十七
      年五月七日中縣警交字第０九七０００七六三四號函及上
      開裁決書附卷可稽，則受處分人確有上開未遵從速限，而
      駕車超速之違規事實，堪先認定。
（二）至受處分人雖以前揭情詞置辯；惟查，本案受處分人違規
      地點所設置之測速照相機為移動式「雷達測速儀」，非感
      應線圈測速儀，該雷達測速儀係利用發射雷達波反射原理
      ，針對移動之車輛實施速度偵測，其準確性並無疑義，且
      該雷達測速儀業經經濟部標準檢驗局檢定合格在案等情，
      有採證違規照片在卷可稽，復為受處分人所不爭執，則該
      雷達測速儀在本件舉發時尚在檢定合格期間，足見本件警
      方係以精準之科學儀器測速舉發，合先敘明。次以，採用
      固定或非固定式科學儀器取得證據資料證明者，於一般道
      路須至少於一百公尺，於高速公路、快速公路須至少於三
      百公尺前，明顯標示之，道路交通管理處罰條例第七條之
      二第三項定有明文。經查，本件違規地點為中投公路南下
      八點三公里處，有上開舉發通知單附卷足參，而該路段為
      一般道路，尚非快速道路等情，則有公路總局公路資訊及
      臺中縣警察局書函存卷足參，是依上開說明，該違規地點
      既屬一般道路，自僅需至少於一百公尺前設置上開標示即
      可甚明，從而，受處分人誤認該一般道路路段為快速道路
      ，並以上開情節置辯，已容有誤會，而本件在違規地點前
      約一百二十公尺及二百公尺處既已明顯設置速限「七十」
      標誌及「前有機動測速照相」之告示牌多次提醒用路人，
      且距離違規地點至少一百二十公尺以上，復為受處分人所
      不爭執，當業已符合道路交通管理處罰條例第七條之二第
      三項『於一般道路須至少於一百公尺前，明顯標示之』之
      規定，容無疑義。另者，受處分人雖復稱『在八點一公里
      及在八點二公里間之交叉標示下設置「前有機動測速照相
      」之標示牌，其大小僅為該公路設在四點三公里、十一點
      幾公里、十六點幾公里等三處之「前有測速照相」標示牌
      之三分之一，極不明顯』云云；惟查，測速照相告示牌設
      立之作用僅係在提醒用路人，應依速限行駛，以維行車安
      全，且該等標示牌雖或有大小規格之些微差異，然均係以
      相同明顯之黃色底色、紅色速限標誌及前有測速照相之警
      示標語等標示提醒用路人，既有受處分人所提告示牌照片
      二幀足資比對，又參以受處分人復自承伊在中投公路其他
      路段有注意到『速限「七十」』之標誌等語在卷，堪認受
      處分人於上開路段行駛，當知中投公路之速限即為七十公
      里，且該告示牌業已符合標示距離及方式，而有明顯提示
      之效用無疑，故而，受處分人斷不得徒據上開標示牌之面
      積較小，驟認不符比例原則而企圖藉此規避責任，基上，
      益徵受處分人以上開情詞置辯，均非有據，而受處分人疏
      於注意告示牌及速限牌上標示之速限，因可歸責於己而對
      道路種類及道路速限認知錯誤，然空言質疑上開舉發違法
      、不當，且於法未合云云，自無足採信。
（三）綜上所述，本件受處分人既有於上揭時、地，駕車而有超
      速行駛之違規行為事實無訛，則原處分機關依前揭道路交
      通管理處罰條例第四十條、第六十三條第一項第一款及違
      反道路交通管理事件統一裁罰基準表之規定，分別裁處受
      處分人罰鍰一千八百元並記違規點數一點，即核無違誤，
      是以，本件聲明異議，為無理由，應予駁回。
據上論斷，應依道路交通管理處罰條例第八十七條第二項、道路
交通案件處理辦法第十九條，裁定如主文。
中    華    民    國    97    年    6     月    30    日
                        交通法庭    法  官  許惠瑜
以上正本證明與原本無異。
如不服本裁定，應於收受送達後五日內，向本院提出抗告狀。（
應附繕本）
                                    書記官  陳佳君
中    華    民    國    97    年    6     月    30    日


司法院資訊處製作；財團法人民間司法改革基金會備份。
